臺灣高等法院刑事判決　　　　　　　　 94年度上訴字第450號
上　訴　人　台灣宜蘭地方法院檢察署檢察官
被　　　告　乙○○
選任辯護人　包漢銘　律師
上列上訴人因被告重傷害案件，不服臺灣宜蘭地方法院93年度訴
字第300號，中華民國93年12月31日第一審判決（起訴案號：臺
灣宜蘭地方法院檢察署93年度偵字第1941號），提起上訴，本院
判決如下：
    主  文
上訴駁回。
乙○○緩刑參年。
    事  實
一、乙○○因不滿甲○○前將其配偶以繩索綁至家中拘禁，竟於
    民國（下同）九十二年十一月十八日凌晨二許，在宜蘭縣冬
    山鄉宜蘭縣警察局羅東分局順安派出所內，基於傷害之故意
    ，出手毆打甲○○臉部一拳，致甲○○受有頭部外傷之傷害
    。
二、案經甲○○訴由台灣宜蘭地方法院檢察署檢察官偵查起訴。
    理  由
一、被告乙○○坦承於前開時地因不滿甲○○前將其配偶以繩索
    綁至家中拘禁，而出手毆打告訴人甲○○臉部一拳等情不諱
    ，惟矢口否認有傷害犯行，辯稱：伊雖有上開行為，但未使
    告訴人甲○○受傷，應不成立犯罪云云。惟查：上開事實，
    業據告訴人甲○○指訴綦詳，並經證人即在場目擊之告訴人
    友人曾紘彬及宜蘭縣警察局羅東分局順安派出所警員簡冠霖
    於原審審理時證述明確，復有羅東聖母醫院九十三年八月十
    三日天羅聖民字第六三一號函及附件就診紀錄及病歷資料載
    明: 告訴人甲○○於九十二年十一月二十三日急診入院，自
    訴被人打，頭暈頭痛，右側手腳無力，經診斷為頭部外傷而
    住院等語在卷為憑；告訴人甲○○所受前開受傷情形，係經
    醫療上檢查之結果，亦據鑑定人即聖母醫院醫生高啟原於原
    審審理時證述明確，即被告亦不諱言有出手毆打甲○○臉部
    一拳等情，雖其辯稱：並未使告訴人成傷云云，無非空言，
    不可採信。本案事證明確，被告傷害犯行堪以認定。
二、核被告所為，係犯刑法第二百七十七條第一項之傷害人之身
    體罪。
三、公訴人雖認定被告係以重傷害之故意，以萬鈞力道，出手重
    擊告訴人左邊太陽穴一拳，告訴人因此受有創傷性腦傷，並
　  導致右側肢體偏癱、吞嚥功能障礙、記憶力衰退、尿失禁等
    於身體或健康，有重大不治或難治之重傷害，因認被告涉犯
    刑法第二百七十八條第一項之重傷害罪嫌云云。惟查：
(一)被告出拳毆打告訴人臉部之位置，告訴人雖於原審審理時證
    稱：被告係毆打伊太陽穴一拳等語，但告訴人之陳述，目的
    在使被告受追訴處罰，是其指訴是否與事實相符，仍應審酌
    其他證據而為認定。經查：證人曾紘彬於原審審理時證稱：
    伊剛好看到被告打告訴人臉部一拳，是打到臉部左邊，並謂
    係左臉側臉頰與太陽穴之間之位置等語，非指太陽穴之位置
    ；而證人簡冠霖證稱：伊係看見被告打告訴人臉部一拳，確
    實位置不清楚等語，亦難證明被告係蓄意毆打告訴人太陽穴
    位置，自不足認定被告有重傷害之犯意。
(二)告訴人於原審審理時證稱：伊遭毆打後當場有點暈眩，過一
    會兒覺得還好，被毆打後沒有倒地，事後係自己開車回去等
　　語；證人簡冠霖於原審審理時證稱：告訴人被毆打後並沒有
  　跌倒等語；證人曾紘彬於原審審理時亦證稱：告訴人被毆打
    時係站著，被毆打後仍站在原地，並向警察說：「警察先生
    你們都有看到」，且當時並未看到告訴人有不舒服的情況，
    後來係告訴人與伊各自離開派出所等語。是依告訴人及上開
    證人證述之情節，告訴人遭毆打後，外觀上無受傷傷痕，且
    所站位置未移動，事後亦未立即表示有痛苦之情狀，嗣猶能
    自行開車離開，難認被告係以萬鈞之力道出拳毆打告訴人；
    況被告出手一拳後即行罷手等情，亦據告訴人及證人曾紘彬
    與簡冠霖於原審審理證述在卷，益徵認被告並無重傷害之犯
    意。
(三)公訴人固認定告訴人係受有創傷性腦傷，導致右側肢體偏癱
    、吞嚥功能障礙、記憶力衰退、尿失禁等傷害，並舉出九十
    三年四月二十八日羅東聖母醫院診斷證明書一紙為證。經查
    ：被告於九十二年十一月十八日遭被告毆打一拳後，至九十
    二年十一月二十三日至羅東聖母醫院急診入院，自訴被人打
    ，頭暈頭痛，右側手腳無力，經診斷為頭部外傷而住院等情
    ，固有羅東聖母醫院九十三年八月十三日天羅聖民字第六三
    一號函及附件就診紀錄及病歷資料在卷可參。惟告訴人於九
    十二年十二月二十四日即行出院，於九十二年十一月二十五
    日轉至財團法人佛教慈濟綜合醫院（下稱慈濟醫院）就診，
    於九十二年十一月二十五日至九十二年十二月九日於神經外
    科檢查，經腦部攝影後並未發現病變，嗣於九十二年十二月
    九日至九十二年十二月十五日經神經內科檢查後亦未有異狀
    ，經身心醫學科鑑定結果，亦均未發現醫學上之證據足以證
    明告訴人腦部有病變，且該院醫生會診後認定告訴人有詐病
    之可能性等情，業據鑑定人即慈濟醫院醫生辛裕隆於原審審
    理時鑑定綦詳，復有慈濟醫院九十三年九月十六日（九三）
    慈醫文字第○○二一一○號函及附件病情說明及病歷資料在
    卷可參。是以上開證據，僅能證明被告有毆打告訴人成傷之
    事實，並不能認定告訴人受有創傷性腦傷，導致右側肢體偏
　　癱、吞嚥功能障礙、記憶力衰退、尿失禁等傷害，亦係被告
　  所造成。
(四)告訴人於九十二年十二月二十日起至九十三年一月十六日止
    ，再至羅東聖母醫院就診並住院，呈現右側肢體無力、吞嚥
    困難、無法由口進食，需依賴鼻胃管灌食，至九十三年一月
    十六日出院，診斷為創傷性腦傷，截至九十三年八月九日最
    後一次就醫為止，右側肢體仍無力，吞嚥困難，需依賴胃造
    廔管灌食，語言功能障礙、構音異常，不流暢。依醫理判斷
    受傷已接近一年整，仍無法恢復完全，可判斷病患現階段之
    狀況極有可能永久殘存，頂多只會稍微恢復一些症狀，不可
    能完全恢復到以前之正常狀況等情，固有羅東聖母醫院九十
    三年八月十三日天羅聖民字第六三一號函及附件就診紀錄及
    病歷資料在卷可參。惟查：
  (1)被告於九十二年十一月二十三日第一次至聖母醫院就診時，
    僅主訴頭暈頭痛、嘔吐、右側手腳無力，有羅東聖母醫院九
    十三年八月十三日天羅聖民字第六三一號函附卷可稽，嗣於
    九十二年十一月二十五日至九十二年十二月十六日至慈濟醫
    院就診時，亦僅呈現右側肢體無力之症狀，有慈濟醫院九十
    三年九月十六日（九三）慈醫文字第○○二一一○號函及附
    件病情說明及病歷資料在卷可參。迨至九十二年十二月十六
    日於羅東聖母醫院就診時，始有吞嚥困難、無法由口進食，
    需依賴鼻胃管灌食等情況，有如前述，該時間距告訴人遭毆
    打時已有月餘，則上開病況是否係因被告之毆打行為所致，
    已屬有疑；亦即被告嗣發生語言功能障礙、構音異常，不流
    暢等情形，係於何時發生，與被告之行為有無關聯性，均乏
    確據證明，尚難以上開羅東聖母醫院之函文認定告訴人上開
    病況與被告之傷害行為有相當因果關係。
  (2)鑑定人辛裕隆於原審審理時陳稱：一般情形，毆打到左顴骨
    而導致右側肢體偏癱、吞嚥功能障礙、記憶力衰退及尿失禁
    ，雖有可能，但機率很低，而導致右側肢體偏癱、吞嚥功能
    障礙、記憶力衰退及尿失禁之原因很多，只要是退化性疾病
    、腦部腫瘤、外傷、中風及感染都有可能等語，更足認定被
    告之傷害行為與告訴人右側肢體偏癱、吞嚥功能障礙、記憶
    力衰退及尿失禁病況間是否有因果關係仍非無合理之懷疑。
  (3)依上開鑑定人之陳述，在顴骨揮打一拳致有上開傷害之情形
    機率很低，則被告對其行為致告訴人受有上開傷害，在客觀
    上當無可能預見因而導致告訴人右側肢體偏癱、吞嚥功能障
    礙、記憶力衰退及尿失禁之傷害結果，依刑法第十七條後段
    之規定，亦不能另負重傷害之加重結果之罪責。況依鑑定人
    高啟原於原審審理時陳稱：告訴人二年至三年內，仍有恢復
    之可能，目前尚不能確定告訴人能否痊癒等語，故依目前之
    證據，亦難認定告訴人受有不治或難治之重傷害。
  (4)此外，公訴人並未能舉其他證據證明被告犯有重傷害之罪，
    起訴書認被告係犯重傷害罪，尚有未洽，惟起訴之基本事實
    同一，應依法變更起訴法條。
四、原審基於前述理由，依刑法第二百七十七條第一項、第四十
    一條第一項，罰金罰鍰提高標準條例第一條前段、第二條之
    規定，並審酌被告不滿告訴人前將其配偶以繩索綁至家中拘
    禁，一時氣憤，始出拳毆打告訴人一拳，手段尚非惡性重大
    ，且犯後坦承犯行，態度良好，及其行為對告訴人所造成之
    傷害等一切情狀，量處有期徒刑五月，並諭知易科罰金之折
    算標準。核其認事用法，俱無違誤，量刑亦甚允洽。公訴人
    循告訴人請求上訴，雖謂被告應成立重傷害罪云云，惟本院
    依告訴人聲請向國立臺灣大學醫學院附設醫院鑑定：1、告
    訴人甲○○之腦部所受傷害是否係被告出手毆打一拳所致？
    2、告訴人目前之情況是否為詐病或係身心轉化症？3、告訴
    人有無復原之可能？4、與被告行為是否有關？等事項，據
    覆稱：「（一）依據甲○○先生（以下簡稱黃先生）於民國
    九十二年十一月十八日遭受毆打一拳，於五日後（同年十一
    月二十三日）因出現頭痛、暈眩、嘔吐、及右側肢體無力現
    象，至羅東聖母醫院就醫，頭部電腦斷層檢查正常，後於慈
    濟醫院之影像學檢查均為正常。依醫理實在很難證明目前黃
    先生之症狀與「一拳」有因果相關（依醫理與頭部外傷之病
    症不符）。（二）依慈濟醫院檢查結果不排除詐病或身心轉
    化症。（三）僅由目前資料無法判定有無復原可能。（四）
    與被告行為很難證明其相關性（無法依頭部外傷之自然病程
    解釋目前狀況）」等語，有該院九十四年七月二十六日校附
    醫秘字第○九四○二○八四六一號函存卷可參，自不足認定
    公訴人之主張為可採，本件上訴意旨，仍執陳詞，指摘原判
    決不當，為無理由，應予駁回。
五、查被告前此未曾受有期徒刑以上刑之宣告，有本院被告全國
    前案紀錄表一紙存卷可參，偶因一時激憤，致罹刑章，且於
　　本院審理期間，已與告訴人達成和解，賠償損害新台幣四十
　  五萬元，為告訴人所自承，經此科刑教訓，日後當知警惕而
    無再犯之虞，本院認其所受上開刑之宣告，以暫不執行為適
    當，併予宣告緩刑三年，以啟自新
據上論斷，應依刑事訴訟法第三百六十八條、第七十四條第一款
，判決如主文。
本案經檢察官賴俊雄到庭執行職務。
中　　華　　民　　國　　94　　年　　9 　　月　　28　　日
　　　　　　　　　刑事第二十庭  審判長法　官  陳貽男
                                      法　官  邱志平
                                      法　官  高明哲
以上正本證明與原本無異。
檢察官如不服本判決，應於收受送達後十日內向本院提出上訴書
狀，其未敘述上訴之理由者並得於提起上訴後十日內向本院補提
理由書（均須按他造當事人之人數附繕本）。
被告不得上訴。
                                      書記官　李垂福
中　　華　　民　　國　　94　　年　　9 　　月　　29　　日
附錄本案論罪科刑法條全文：
刑法第二百七十七條第一項
傷害人之身體或健康者，處三年以下有期徒刑、拘役或一千元以
下罰金。
